【裁判字號】    97,交聲,1759
【裁判日期】    970828
【裁判案由】    違反道路交通管理處罰條例聲明異議
【裁判全文】
臺灣臺北地方法院交通事件裁定
原處分機關  臺北市交通事件裁決所
異  議  人  和潤企業股份有限公司
法定代理人  甲○○
上列異議人即受處分人因違反道路交通管理處罰條例案件，對於
臺北市交通事件裁決所於民國九十七年六月十七日所為之北市裁
四字第裁２２—１ＡＣ５４８５５３號處分、北市裁四字第裁２
２—１ＡＣ５７０１９９號處分，聲明異議，本院裁定如下：
    主  文
臺北市交通事件裁決所九十七年六月十七日北市裁四字第裁２２
—１ＡＣ５４８５５３號處分、北市裁四字第裁２２—１ＡＣ５
７０１９９號處分均撤銷，和潤企業股份有限公司均不罰。
    理  由
一、按「本條例關於車輛所有人之處罰，如應歸責於車輛駕駛人
    者，處罰車輛駕駛人。」，道路交通管理處罰條例第八十五
    條第二項定有明文。再按「逕行舉發違反道路交通管理事件
    ，經汽車所有人依通知單之應到案日期前到案，並告知違規
    駕駛人姓名、身分證統一編號及住址者，處罰機關應即另行
    通知違規駕駛人到案依法處理；逾應到案日期，處罰機關應
    依本條例第八十五條第三項規定處罰該汽車所有人。」，違
    反道路交通管理事件統一裁罰基準及處理細則第二十四條亦
    有明文。
二、本件原處分機關交通部公路總局臺北區監理所係以：車牌號
    碼：４５５１—ＧＵ號自用小客車於民國九十五年十二月八
    日十二時五十分許、同年月二十六日七時四十分許，分別停
    放在臺北市○○路、愛國東路道路收費停車處卻未依規定繳
    費，經舉發單位臺北市政府交通局依道路交通管理處罰條例
    第五十六條第二項之規定，以北市交停字第１ＡＣ５４８５
    ５３號舉發違反道路交通管理事件通知單、北市交停字第１
    ＡＣ５７０１９９號舉發違反道路交通管理事件通知單對該
    車輛登記車主呂德貴逕行舉發，該車輛登記車主呂德貴於九
    十六年三月五日提出陳述單辦理歸責，交通部公路總局新竹
    區監理所苗栗監理站於九十六年三月二十二日以竹監苗字第
    ○九六二○○五一四號函送臺北市交通事件裁決所，臺北臺
    北市交通事件裁決所於九十七年六月十七日以北市裁四字第
    裁２２—１ＡＣ５４８５５３號違反道路交通事件裁決書、
    北市裁四字第裁２２—１ＡＣ５７０１９９號違反道路交通
    管理事件裁決書，各裁處異議人和潤企業股份有限公司（下
    稱和潤公司）罰鍰新臺幣（下同）六百元，嗣異議人於九十
    七年七月十日收受上揭裁決書後不服，於九十七年七月十六
    日以聲明異議狀向本院聲明異議，有聲明異議狀（見九十七
    年度交聲字第一七五九號卷第一頁）、臺北市交通局北市交
    停字第１ＡＣ５４８５５３號舉發違反道路交通管理事件通
    知單（見九十七年度交聲字第一七五九號卷第十七頁）、臺
    北市交通局北市交停字第１ＡＣ５７０１９９號舉發違反道
    路交通管理事件通知單（見九十七年度交聲字第一七五九號
    卷第十六頁）、臺北市交通事件裁決所北市裁四字第裁２２
    —１ＡＣ５４８５５３號違反道路交通事件裁決書（見九十
    七年度交聲字第一七五九號卷第十九頁）、臺北市交通事件
    裁決所北市裁四字第裁２２—１ＡＣ５７０１９９號違反道
    路交通管理事件裁決書（見九十七年度交聲字第一七五九號
    卷第十八頁）、交通部公路總局新竹區監理所苗栗監理站九
    十六年三月二十二日以竹監苗字第○九六二○○五一四號函
    （見九十七年度交聲字第一七五九號卷第二五頁）等資料附
    卷足憑，堪以採信。
三、異議意旨略以：上揭車輛雖由異議人和潤公司於九十四年七
    月十四日依臺灣士林地方法院民事執行處以士院儀九四執速
    字第一三一一九號函點交取回占有，惟於九十四年八月一日
    業經拍賣交付予葉火，異議人並非該車輛之登記車主，亦
    非實際駕駛人，原處分機關執以處罰異議人，顯有違誤，為
    此聲明異議。
四、經查，車牌號碼：４５５１—ＧＵ號自用小客車於民國九十
    五年十二月八日十二時五十分許、同年月二十六日七時四十
    分許，分別停放在臺北市○○路、愛國東路道路收費停車處
    卻未依規定繳費，經舉發單位臺北市政府交通局依道路交通
    管理處罰條例第五十六條第二項之規定，以北市交停字第１
    ＡＣ５４８５５３號舉發違反道路交通管理事件通知單、北
    市交停字第１ＡＣ５７０１９９號舉發違反道路交通管理事
    件通知單對該車輛登記車主呂德貴逕行舉發，有臺北市交通
    局北市交停字第１ＡＣ５４８５５３號舉發違反道路交通管
    理事件通知單（見九十七年度交聲字第一七五九號卷第十七
    頁）及臺北市交通局北市交停字第１ＡＣ５７０１９９號舉
    發違反道路交通管理事件通知單（見九十七年度交聲字第一
    七五九號卷第十六頁）附卷足憑，異議人固不否上揭車輛已
    於九十四年七月十四日依臺灣士林地方法院民事執行處以士
    院儀九四執速字第一三一一九號函點交予異議人取回占有，
    惟查，該車輛業於九十四年八月一日業經公開拍賣程序，由
    葉火標得並占有使用，有九十四年七月三十日拍賣車輛紀
    錄（見九十七年度交聲字第一七五九號卷第三頁）、臺北市
    汽車商業同業公會證明書（見九十七年度交聲字第一七五九
    號卷第四頁）及切結書（見九十七年度交聲字第一七五九號
    卷第五頁）附卷足憑，且依本院職權函查車號查詢汽車車籍
    相關資料顯示（見九十七年度交聲字第一七五九號卷第三一
    頁），異議人亦非上揭車輛之登記車主，綜上堪認，上開違
    規情事並非異議人所為，顯非可歸責於異議人。
五、按行政罰因以行政義務之違反，為其可罰性之依據，而於責
    任要件上無刑事制裁法以處罰故意犯為原則、處罰過失犯為
    例外理論之適用，亦未設類似刑法關於過失犯之處罰，以法
    律有明文規定者為限之法文，惟此非謂行政罰不以有責性為
    主觀要件，蓋其處罰仍帶有對於違反行政義務之不法行為加
    以非難、制裁之內涵，自以行為人之行為出於故意或過失為
    必要。司法院大法官會議釋字第二七五號解釋文：「人民違
    反法律上之義務而應受行政罰之行為，法律無特別規定時，
    雖不以出於故意為必要，仍須以過失為其責任條件。但應受
    行政罰之行為，僅須違反禁止規定或作為義務，而不以發生
    損害或危險為其要件者，推定為有過失，於行為人不能舉證
    證明自己無過失時，即應受處罰。」，即宣示相同意旨，可
    資參照。經查，關於上揭之違規案件，依修正前道路交通管
    理處罰條例第五十六條第二項第，係處罰汽車駕駛人，異議
    人既已將上揭車輛拍賣交付予葉火占有使用，實難認異議
    人就上開違規事實之發生，有何故意或過失可言，揆諸前開
    說明及大法官會議解釋意旨，自不應處罰異議人。
六、縱上所述，上開車輛之違規情事顯非可歸責於異議人，異議
    人復非上揭車輛之登記車主，原處分機關猶遽以處罰異議人
    ，實嫌無據。原處分機關裁罰與法既有未合，自應由本院將
    原處分機關上開處分全部撤銷，並均諭知異議人不罰，以資
    適法。
據上論斷，應依道路交通案件處理辦法第二十條前段，裁定如主
文。
中    華    民    國    97    年    8    月    28     日
                        交通法庭法  官  李家慧
以上正本證明與原本無異
如不服本裁定應於送達後5日內向本院提出抗告狀
                                書記官  鄭淑丰
中    華    民    國    97    年    8     月    28    日


司法院資訊處製作；財團法人民間司法改革基金會備份。
